【裁判字號】    89,上易,465
【裁判日期】    890328
【裁判案由】    誣告
【裁判全文】
臺灣高等法院臺南分院刑事判決                    八十九年度上易字第四六五號
    上訴人即被告  乙○○
右上訴人因誣告案件，不服臺灣臺南地方法院八十八年度易字第三一七七號中華民國
八十九年一月六日第一審判決（起訴案號：臺灣臺南地方法院檢察署八十八年度偵字
第一一一五三號），提起上訴，本院判決如左：
      主      文
上訴駁回。
      事      實
一、乙○○為台南市○○路三十巷內之藝術家生活館咖啡店之負責人，明知渠所簽發
    萬通銀行東台南分行為付款人，帳號八六八─二號，票號AF0000000及AF0000000
    號，面額分別為新台幣（下同）一萬九千元及二萬五千元，發票日均為八十八年
    五月二十二日之支票二紙，業於八十七年十二月十五日，因僱用甲○整修其店內
    水電而簽發予甲○支付工錢，竟於票期屆至時不依約清償，而於八十八年五月十
    七日，未指定犯人，而向萬通銀行掛失止付，致票據交換所移送台南市警察局，
    報請該管司法警察機關，協助偵查侵占遺失物罪嫌。嗣於八十八年五月二十四日
    ，甲○持上開支票，提示付款遭退票，始為票据交換所發現，而報警查獲上情。
二、案經台南市警察局第四分局移送台灣台南地方法院檢察署檢察官偵查起訴。
      理      由
一、上訴人即被告乙○○經本院傳喚未到庭陳述，依其在原審所供，固坦承掛失止付
    上開二張支票，惟矢口否認有誣告犯行，辯稱：係會計突然離職，不知去向，會
    計帳目未移交，伊於八十八年五月間發現支票簿內有兩張支票從存根聯撕去，雖
    有寫金額但沒有寫受款人，恐遭人盜領，乃詢問萬通商業銀行辦理終止委託付款
    ，經行員告以只有失竊、遺失二種才能掛失止付，不能撤銷付款委託，才辦理掛
    失止付手續，並無誣告不特定人侵占該二張支票之犯意云云。經查，右揭事實業
    據被害人甲○指訴歷歷，且甲○結證稱票是被告拿給他的等語，則被告焉有可能
    不知系爭支票並無遺失之情？又支票未記載受款人乃常有之事，被告僅因支票存
    根未寫受款人即欲止付，顯有違常情。且被告係於將屆八十八年五月二十二日兌
    領期日之前的五月十七日前往掛失止付，有掛失止付票據提示人資料查報表、掛
    失票據申報書在卷可憑，而偵查中檢察官詢其何以知悉支票面額及票期，被告稱
    係銀行行員告知，但甲○係於五月二十四日才前往兌領，亦有系爭支票及退票理
    由單可佐，在此之前，銀行行員豈有可能知悉支票之面額及票期？被告於上訴狀
    內則改稱甲○整修伊店內水電，因有瑕疵，經通知其維修竟被其所拒，因而辦理
    掛失止付等語，可見被告明知系爭二張支票係自己交付甲○，並非失竊或遺失，
    竟仍掛失止付，報請該管司法警察機關，協助偵查侵占遺失物罪嫌，甲○或其後
    手等執票人自有受刑事訴追之危險，而被告亦顯有未指定犯人誣告之故意。綜上
    所述，被告所辯要屬諉責之詞，自不足採。本件事證已臻明確，被告犯行堪予認
    定，應依法論科。
二、核被告所為，係犯刑法第一百七十一條第一項之未指定犯人誣告罪。
三、原審依審理結果，適用刑法第一百七十一條第一項、第四十一條，罰金罰鍰提高
    標準條例第一條前段、第二條，於審酌被告之品性、犯罪之動機、目的、手段、
    所生之危害及犯罪後之態度等一切情狀，量處拘役五十五日，並諭知易科罰金易
    服勞役之折算標準為以三百元折算一日。其認事用法，核無違誤。上訴意旨，仍
    執陳詞，任意指摘原判決不當，為無理由，應予駁回。
四、被告經合法傳喚，無正當理由不到庭，爰不待其陳述，逕行判決。
據上論斷，應依刑事訴訟法第三百六十八條、第三百七十一條，判決如主文。
本案經檢察官羅清溪到庭執行職務。
中      華      民      國    八十九    年      三      月    二十八    日
                                    臺灣高等法院臺南分院刑事第六庭
                                        審判長法官  林    金    村
                                              法官  黃    壽    燕
                                              法官  顏    基    典
右正本證明與原本無異。
不得上訴。
                                        法院書記官  陳    明    芬
中      華      民      國    八十九    年      三      月    二十八    日
附錄：本判決論罪科刑條文
刑法第一百七十一條第一項：
未指定犯人，而向該管公務員誣告犯罪者，處一年以下有期徒刑、拘役或三百元以下
罰金。


司法院資訊處製作；財團法人民間司法改革基金會備份。
